臺灣高等法院高雄分院民事裁定　九十三年度家抗字第七九號
　　　抗告人　即
　　　收　養　人　　　乙○○
　　　　　　　　　　　戊○○
　　　共同代理人　　　丙○○
　　　抗　告　人
　　　即被收養人　　　丁○○　.
　　　　　　　　　　　甲○○　.
　　　法定代理人　　　丙○○
　　　　　　　　　　　己○○
抗告人因收養子女事件，對於中華民國九十三年八月二十日臺灣高雄地方法院裁定（
九十三年度養聲字第一五三號）提起抗告，本院裁定如下：
　　　主　　　文
原裁定廢棄。
准抗告人乙○○、戊○○共同收養抗告人丁○○、甲○○。
聲請及抗告程序費用均由抗告人負擔。
　　　理　　　由
一、本件抗告人在原審聲請意旨略以，聲請人（即抗告人）乙○○（民國○○○年○
    ○月○○日生）、戊○○（民國○○年○月○○日生）為夫妻關係，願自民國九
    十三年六月七日起收養丁○○（民國○○○年○月○日生）、甲○○（民國○○
    ○年○月○○○日生）二人為養女，且業已徵得被收養人之父母丙○○、己○○
    之同意，本件收養並無民法第一千零七十三條之一所定不得收養之情形，收養人
    之健康及資力情況亦足堪養育被收養人，爰向法院聲請認可收養等語，經原審予
    以駁回。
二、抗告意旨略以，原裁定主要是根據高雄市政府社會局民國九十三年八月十六日高
　　市社局工字第０九三００二三六一六號函所附之兒童收出養案件訪視調查報告（
　　下稱訪視報告）而為決定，然(一)本件社工人員在訪談出養人夫婦時，係問：「如
　　將來小孩子成年後，經濟獨立，願意認祖歸宗，你們的看法如何﹖」出養人夫婦
　　基於尊重孩子之意願，而回答稱：「並不反對。但非一定要終止。」竟被訪視報
    告曲解為「出養人夫婦仍期待於孩子成年後，辦理終止收養，以回復雙方原先的
　　親子關係」。(二)出養人夫婦經濟情況惡劣，負債約九百餘萬元（本金）現尚欠六
　　百餘萬元，且因中年失業，全仰仗收養人夫婦的資助，為子女前途著想，乃思出
　　養子女，而出養子女後與子女之關係，非必然要恩斷義絕，訪視報告卻謂出養人
　　「出養意願並不強烈」，不知何所據而云，且訪視報告雖謂出養人「仍期望和孩
　　子維繫感情及親子關係」云云，然此乃骨肉之情所必然，不足據以認定本件出養
　　不利於子女。(三)出養人夫婦目前舉債度日，出養人之妻，係在收養人之公司上班
　　，目前的居所亦係向收養人夫婦借住，而今年八月中旬，收養人夫婦在台灣的房
　　子擬將出售，在台灣的公司亦要結束營業，出養人夫婦要在困境求生，更屬不易
　　，非如訪視報告所謂之出養人夫婦「家庭支出系統充足且功能健全完整」，且如
　　要悉賴收養人夫婦援助，更非長久之計，故出養人夫婦將被收養人出養於親兄長
　　、兄嫂，並無不利被收養人之情事存在等語。
三、經查，抗告人即收養人及被收養主張右揭事實，業據其提出收養契約書、土地所
　　有權狀影本各一份、各類所得扣繳暨免扣繳憑單影本、體格檢查表、建物所有權
　　狀影本各二份、戶籍謄本三份、身分證暨駕照影本共四份為證，可見收養人乙○
　　○、戊○○夫婦身體健康、經濟情況良好，足堪養育被收養人，並長被收養人丁
　　○○、甲○○二十歲以上，且其等收養丁○○、甲○○並無民法第一千零七十三
　　條之一所定之不得收養之情形。
四、次查，綜合收養人及被收養人之法定代理人雙方之供述、高雄市政府社會局之訪
　　視報告、及收養人於本審提出之其在紐西蘭新購買蘭花園之契約書傳真資料，可
　　見出養人丙○○前因替他人做保，財產遭債權銀行扣押拍賣抵債，現尚欠銀行六
　　百餘萬元，出養人丙○○、己○○夫婦現每月入三萬餘元，需負擔女兒丁○○、
　　甲○○之教育費用發生困難，平日已須依靠其兄、嫂即收養人乙○○、戊○○夫
　　婦之接濟，而收養人乙○○、戊○○夫婦移民紐西蘭多年，經濟情況良好，且依
　　紐西蘭之教育制度，高中以下學雜費幾乎全免，只須負擔零星費用，大學以上學
　　費雖較昂貴，但可申請相關補助及學生津貼，故若丁○○、甲○○由乙○○、戊
　　○○夫婦收養，即可至紐西蘭就學，獲得該國良好之教育機會及享受此種教育上
　　之優惠措施，雙方因而欲建立收養關係。本院審酌乙○○、戊○○夫婦為丙○○
　　之兄、嫂，雙方平日感情即已良好，若其夫婦收養丁○○、甲○○將可帶二人至
　　紐西蘭就學並享受該國高中以下為義務教育之優惠措施，並可預期其夫婦二人將
　　會善待被收養人丁○○、甲○○二人，則此收養並不能認會有不利於丁○○、甲
　　○○之情形。
五、原審囑託高雄市政府社會局訪視結果，雖認為「
　出養人方面：
　(一)就出養動機與出養意願而言：出養人夫婦因考量近來家中經濟相當不穩，無法給
　　予兩名被收養人合宜的教育環境，遂期望由已移民國外的收養人夫婦聲請收養，
　　使兩名被收養人得以享有外國豐沛的教育資源，然而，出養人夫婦仍期待於孩子
　　成年後，辦理終止收養，以回復雙方原先的親子關係，且若裁定不通過，仍會持
　　續照顧兩名被收養人。出養人夫婦的出養態度雖屬明確，但出養意願並不強烈，
　　仍期望和孩子維繫感情及親子關係。
　(二)就家庭功能而言：出養人夫婦與家人的關係良好，家庭支持系統充足且功能健全
　　完整，足以提供兩名被收養人妥善穩定的成長環境。
　　、、、、、、、、、
    綜上所述，出養人夫婦的出養動機旨在提供兩名被收養人一個較佳的生活環境，
    並享有國外豐沛的教育資源，然出養人夫婦的父母角色功能健全，與兩名被收養
    人的情感連結穩定深厚，親子之間的角色認同明確，足可提供兩名被收養人完整
    的家庭環境，雖出養人夫婦的經濟條件較差，孩子未來的求學歷程將較為辛苦，
    但仍可透過外在資源的協助完成學業，再者，出養人夫婦仍欲維持與兩名被收養
    人之間的感情與關係，因此評估本案無出養之必要性。
　收養人方面：
　　、、、、、、、、、
    收養人夫婦目前已移民國外，並於當地定居，其收養動機主要基於協助親友立場
    ，以安排兩名被收養人至國外求學，然就兩名被收養人之意願而言，主要著眼於
    出養人夫婦已承諾未來將辦理終止收養，因認為日後將與父母回復親子關係，才
    使兩名被收養人改變原先不欲被收養之態度，又收養人夫婦和兩名被收養人日後
    將仍以伯姪相稱，彼此的角色認同不會更動，且雙方亦無意積極建立實質的親子
    關係。故基於本案並無出養之必要性，不建議乙○○夫婦收養丁○○及甲○○小
    朋友」等語。
　然查，(一)出養人丙○○、己○○夫婦因自身經濟情況發生變化，有巨額負債，恐影
　響子女之生活及教育品質而欲將子女出養給能提供較使生活及教育環境之兄長，是
　可見其等係出於愛護子女之心而為本件收養，且被收養人丁○○、甲○○已分別為
　十二歲、八歲，均非在嬰兒期，親子間之感情自較深厚，故丙○○、己○○夫婦縱
　使有期待子女成年後可終止收養回復原先親子關係之情事，或丙○○夫婦於被收養
　人於收養後仍欲維持感情，均屬人之常情，尚難以此即認無出養之必要或此收養對
　子女有不利之情形。(二)被收養人若至紐西蘭求學，其受教育之時間非短，若由收養
　人乙○○、戊○○夫婦予以收養，除如前所述，可享受該國教育上之優惠措施外，
　收養人夫婦以法定代理人身分行使監護權當較為方便，其照顧被收養人當更能週到
　，自屬有利被收養人長期在異國之生活及接受教育，對被收養人並無不利之情形，
　且出養人丙○○現雖於收養人在台灣之公司上班，惟據其等之陳述及所提出之收養
　人最近要在紐西蘭發展新事業而購置農場之契約，則收養人在台灣之公司有可能要
　結束營業，若如此，出養人將連現有之三萬元左右之收入亦會受影響，被收養人在
　台灣之生活及教育品質亦有遭影響之可能，故本件收養自亦無不利被收養人之情形
　(三)如上所述，本件收養有利於被收養人在異國之生活及求學，收養人與出養人均一
　再要求許可，被收養人亦已同意，已可見收養關係存在之期間對被收養人有利，國
　家公權力實毋庸設想將來雙方可能終止收養關係，而認定現在無收收養之必要因而
　不予認可。
六、綜上所述，本件收養人乙○○、戊○○夫婦身體健康、經濟情況良好，並長期幫
　　助被收養人家庭，並長被收養人二十歲以上，且本件收養並無民法第一千零七十
　　三條之一所定不得收養之情形，亦無不利於被收養人之情形，自應予以認可，原
　　審予以駁回，自有未當，抗告為有理由，自應由本院將原裁定廢棄，改裁定准許
　　本件收養。
七、依非訟事件法第八條第一項、第二十八條、民事訴訟法第四百九十二條、第九十
　　五條，裁定如主文。
中　　　華　　　民　　　國　　九十三　　年　　 十一　　 月　　　四　　　日
　　　　　　　　　　　　　　　　　　　　　　　　民事第五庭
~B1審判長法官　蔡明宛
~B2　　　法官　林健彥
~B3　　　法官　黃科瑜
正本係照原本作成。
如不服本裁定應於送達後十日內向本院提出再抗告狀，並繳納再抗告費新台幣四十五
元。再為抗告非以其違背法令為理由，不得再為抗告。
中　　　華　　　民　　　國　　九十三　　年　　 十一　　 月　　　八　　　日
~B法院書記官　施耀程
                                                                        Ｆ
